臺北高等行政法院判決
　　　　　　　　　　　　　　　　93年度訴字第00862號
　　　　　　　　　　　　　　　.
原　　　告　甲○○
被　　　告　銓敘部
代　表　人　乙○○（部長）
訴訟代理人　丙○○
　　　　　　丁○○
上列當事人間因俸給事件，原告不服公務人員保障暨培訓委員會
中華民國93年2月10日93公審決字第0031號復審決定，提起行政
訴訟，本院判決如下：
    主    文
原告之訴駁回。
訴訟費用由原告負擔。
    事    實
原告係應86年特種考試退除役軍人轉任公務人員考試四等考試一
般行政職系一般行政科考試及格，於87年4月8日任行政院國軍退
除役官兵輔導委員會（下稱退輔會）臺中市榮民服務處委任第4
職等至第5職等幹事，前經銓敘部87年7月1日87台甄2字第163908
3號函，以其於63年9月至80年8月曾任軍職中尉、上尉、少校年
資（80年8月31日以少校軍階退伍），及以中尉軍階比敘委任第
五職等，並採計其63年9月至77年8月共計14年之中尉、上尉及少
校年資，按每滿一年提敘一級，核敘委任第5職等年功俸10級520
俸點，並於87年12月16日調任退輔會岡山榮譽國民之家人事室委
任第5職等組員；原告嗣經92年度委任公務人員晉升薦任官等訓
練合格，取得薦任官等任用資格後，於92年10月15日原職改派薦
任官等，檢證送銓敘部辦理銓敘審定，經銓敘部92年11月21日部
管一字第0922300475號函，以其曾任少校軍階比敘薦任第7職等
及採其78年7月至80年6月共計2年少校年資提敘2級，核敘薦任第
7職等年功俸5級550俸點在案，現任退輔會岡山榮譽國民之家人
事室薦任第6至第7職等組員。原告以其所餘軍職少校年資（77
年9月至80年8月）共計3年年資應予提敘俸級3級為由，申請俸級
重行審定，案經銓敘部92年12月3日部管一字第0922304080號函
復略以，89年12月6日修正公佈前之陸海空軍軍官士官考績條例
規定，考績年度為上年7月1日至當年6月30日，是以原告77年9月
至80年8月之積餘年資，僅得採計其78年7月至80年6月共計2年考
績年資提敘2級，所餘年資與公務人員俸給法第17條對於積餘年
資提敘年功俸之規定不符，無法辦理。原告不服，提起復審，遭
決定駁回，遂向本院提起行政訴訟，茲摘敘兩造訴辯意旨如次：
甲、原告方面：
一、聲明：
  (一)復審決定及原處分均撤銷。
  (二)被告應作成採計原告民國77年9月至民國80年8月計3年之軍
    職年資暨軍職考績，提敘至薦任第7職等年功俸6級之處分。
二、陳述：
  (一)原告自民國63年9月1日至民國80年8月31日服務軍職17年整
    ，自民國64年起至民國80年合計考績17次（如附件一空總部
    軍職年資查註正本），與年資相符，且不論軍中考績年度起
    算是否有誤，但畢竟這是既定事實，不容否定，原告民國87
    年初任公職，銓敘部採計民國63年9月至民國77年8月共計14
    年年資提敘14級，核敘委任第5職等年功俸10級520俸點（為
    5職等年功俸最高級），本次因原告取得薦任升等資格，理
    應依據舊法年滿1年提敘1級方式辨理，採計剩餘3年完整年
    資提敘3級至薦任7職等年功俸6級，且即使依據91年8月30日
    修正之公務人員俸給法第17條：「如尚有積餘年資，且其年
    終考績合於或比照公務人員考績法第七條之規定，得按年核
    計加級至所銓敘審定職等之年功俸最高級為止」，亦未相違
    ，被告誤以本人77年9月至80年8月之積餘少校三年年資，僅
    有2年考績為由僅提敘2級，與事實不符（原告具有民國78、
    79、80年3年考績）。基於法律不溯既往（按年核計加級）
    及俸給法立法原則，人民之權益應予保護。
  (二)銓敘部答辯狀事實與理由第四項敘述，採計本人63年9月至
    77年8月共計14年年資提敘14級，係依據銓敘部83年4月25日
    83台華甄一字第0993533號函釋，係採「按年核計加級」，
    提敘14級至委任5職等年功俸10級，而俸給法施行細則第15
    條於88年11月25日修正，明定提敘年功俸級尚需以年終考績
    或成績考核為依據，復查民國89年12月6日修正公布前之陸
    海空軍軍官士官考績條例第2條規定：「考績每年辦理一次
    ，以上年7月1日至當年6月30日，為一考績年度」，本人服
    軍職17年，合計考績17次（如前附軍中年資查註），其中民
    國64年考績起算自民國63年9月1日至64年6月30日止，民國
    65年考績起算自民國64年7月1日至民國65年6月30日止．．
    ．，據此民國80年考績起算自79年7月1日至80年6月30日止
    ，本人依法提敘民國77年9月至民國80年8月3年少校年資，
    並依據民國78年、79年、80年考績，於俸給法並無不合，查
    軍職考績與公務員年終考績起算時間不同，銓敘部何以執意
    以公務員年終考績標準衡量，實令人不解。
乙、被告方面：
一、聲明：原告之訴駁回，訴訟費用由原告負擔。
二、陳述：
  (一)查後備軍人轉任公職考試比敘條例第五條第一項第二款規定
    ：「後備軍人依法取得公務人員任用資格者，按其軍職官等
    官階及年資，比敘該官等內相當職等及俸級。」同條例施行
    細則第十條第二項規定：「本條例第五條第一項第二款所稱
    後備軍人依法取得公務人員各官等任用資格者，按其軍職官
    等官階及年資，比敘該官等內相當職等及俸級，指依法取得
    公務人員各官等任用資格之後備軍人，應先依其軍職官等官
    階，依下列規定比照取得相當職等任用資格後，其軍職年資
    自比照之職等最低俸級起敘，按每滿一年提高一級敘至該職
    等本俸最高級；如有積餘年資，得依公務人員俸給法規之規
    定提敘年功俸級。高資可以低採，低資不得高採，同一年資
    不得重複採計，且前後畸零月數亦不得合併採計。……。」
    次查公務人員俸給法第17條第1項規定：「公務人員曾任下
    列年資，如與現任職務職等相當、性質相近且服務成績優良
    者，得按年核計加級至其所銓敘審定職等之本俸最高級；如
    尚有積餘年資，且其年終（度）考績（成、核）合於或比照
    合於公務人員考績法第七條之規定，得按年核計加級至其所
    銓敘審定職等之年功俸最高級為止。……三、依法令任官有
    案之軍職年資。……。」再查公務人員曾任公務年資採計提
    敘俸級認定辦法第六條規定：「公務人員曾任公務年資，其
    服務成績優良，依下列規定認定之：……三、曾任依法令任
    官有案之軍職年資，成績考核列乙等或七十分或相當乙等以
    上，繳有證明文件者。……。」同辦法第七條規定：「前條
    各款年資之採認，凡需辦理年終（度）考績（成、核）者，
    均以年終考績（成）或成績考核為準。……。」次查89年12
    月6日修正公佈前之陸海空軍軍官士官考績條例第二條規定
    ：「考績每年辦理一次，以上年7月1日至當年6月30日，為
    一考績年度。」是以，退除役軍人轉任公務人員之軍職年資
    之採計，係分別依後備軍人轉任公職考試比敘條例施行細則
    第十條規定，於其所轉任職務之列等範圍，按其曾任軍職官
    階比敘公務人員之官等職等，並比敘至本俸最高級，至提敘
    年功俸部分，則依公務人員俸給法規規定辦理，即曾任需辦
    理年終（度）考績（成、核）之年資，均以年終考績（成）
    或成績考核作為提敘之依據，合先敘明。
  (二)本案原告曾任軍職年資共計17年，於87年4月8日轉任退輔會
    台中市榮民服務處委任第4至第5職等幹事時，業經本部87年
    7月1日87台甄2字第1639083號函，採計其63年9月至77年8月
    共計14年年資提敘14級，核敘委任第5職等年功俸10級520俸
    點（按：委任第5職等年功俸10級為該職等年功俸最高級）
    。復於92年10月15日以其92年度委任晉升薦任官等訓練合格
    資格，經退輔會岡山榮譽國民之家以原職改派薦任官等檢證
    辦理銓敘審定，本部再以其曾任少校軍階比敘薦任第7職等
    ，換敘為薦任第7職等年功俸三級520俸點，並採其積餘年資
    78年7月至80年6月共計2年軍職考績年資，依前開俸給法規
    規定提敘年功俸2級，核敘薦任第7職等年功俸5級550俸點。
    至原告所餘少校年資之77年9月至78年6月及80年7月至80年8
    月，係分屬不同考績年度，核與現行公務人員俸給法、公務
    人員曾任公務年資採計提敘俸級認定辦法有關規定，需以年
    終考績為提敘基準之規定不符，本部於92年12月3日以部管
    一字第0922304080號函否准所請；及公務人員保障暨培訓委
    員會93年2月10日93公審決字第0031號覆審決定：「覆審駁
    回」，均無違誤。
  (三)另原告以其初任公職時，本部以每滿一年提敘一級方式，採
    計其63年9月至77年8月共計14年年資提敘14級，據以認定其
    取得薦任升等資格後，理應持續依據舊法每滿一年提敘一級
    方式辦理提敘，始符合法律不溯既往原則等一節，以原告於
    87年4月8日轉任當時，本部係依77年1月11日修正發佈之後
    備軍人轉任公職考試比敘條例施行細則第十條規定及84年12
    月26日修正發佈之公務人員俸給法施行細則第15條規定採計
    提敘俸級，亦即公務人員曾任年資，如與擬任職務職等相當
    、性質相近，得按年核計加級至所敘職等年功俸最高級，此
    所謂「按年核計加級」係以每滿一年提敘一級方式採計，曾
    經本部83年4月25日83台華甄一字第0993533號函釋在案，是
    以，本部依上開規定採計其軍職年資共14年，提敘14級至年
    功俸最高級為止；惟俸給法施行細則第15條於88年11月25日
    再次修正，並自89年1月15日生效，明定提敘年功俸級尚需
    以年終考績或成績考核為依據，原告由現任服務機關薦送參
    加92年度委任晉升薦任官等訓練合格，取得薦任官等任用資
    格後，後備軍人轉任公職考試比敘條例施行細則及公務人員
    俸給法均已修正為現行規定，查中央法規標準法第18條規定
    ：「各機關受理人民聲請許可案件適用法規時，除依其性質
    應適用行為時之法規外，如在處理程序終結前，據以准許之
    法規有變更者，適用新法規。但舊法規有利於當事人而新法
    規未廢除或禁止所聲請之事項者，適用舊法規。」準此，本
    部辦理銓敘審定，適用行為時法規據以辦理，於法並無不合
    。
  (四)綜上論結，本部92年12月3日部管一字第0922304080號函與
    公務人員保障暨培訓委員會93年2月10日93公審決字第0031
    號覆審決定書之決定，於法並無不合，爰提出答辯如上，並
    建請裁定駁回行政訴訟案。
    理    由
一、被告代表人原為吳容明，於93年6月8日變更為乙○○，茲據
    其具狀聲明承受訴訟，核無不合，應予准許。
二、按後備軍人轉任公職考試比敘條例（下稱比敘條例）第5條
    第1項規定：「後備軍人轉任公務人員之任用比敘，得予左
    列優待：一、……。二、後備軍人依法取得公務人員任用資
    格者，按其軍職官等官階及年資，比敘該官等內相當職等及
    俸級。……」同條例施行細則第10條第2項規定：「本條例
    第五條第一項第二款所稱後備軍人依法取得公務人員各官等
    任用資格者，按其軍職官等官階及年資，比敘該官等內相當
    職等及俸級，指依法取得公務人員各官等任用資格之後備軍
    人，應先依其軍職官等官階，依下列規定比照取得相當職等
    任用資格後，其軍職年資自比照之職等最低俸級起敘，按每
    滿一年提高一級敘至該職等本俸最高級；如有積餘年資，得
    依公務人員俸給法規之規定提敘年功俸級。高資可以低採，
    低資不得高採，同一年資不得重複採計，且前後畸零月數亦
    不得合併採計。」次查91年6月26日修正，並自同年8月30日
    施行之公務人員俸給法（下稱俸給法）第17條第1項規定：
    「公務人員曾任下列年資，如與現任職務職等相當、性質相
    近且服務成績優良者，得按年核計加級至其所銓敘審定職等
    之本俸最高級；如尚有積餘年資，且其年終（度）考績（成
    、核）合於或比照合於公務人員考績法第七條之規定，得按
    年核計加級至其所銓敘審定職等之年功俸最高級為止：一、
    ……。三、依法令任官有案之軍職年資。……」準此，比敘
    條例所稱後備軍人轉任公務人員時，其曾任軍職年資之採計
    ，關於提敘本俸部分，係依比敘條例施行細則第10條規定，
    於其所轉任職務之列等範圍，按其曾任軍職官階比敘公務人
    員之官等職等，每滿一年提敘一級，至該職等本俸最高級為
    止（此部分與俸給法規定相同）。至提敘年功俸部分，則依
    俸給法第17條第1項規定辦理，以軍職考績年度滿一年之年
    終考績為提敘依據，而非僅以年資滿一年為依據，合先敘明
    。復按公務人員曾任公務年資採計提敘俸級認定辦法第7條
    規定：「前條各款年資之採認，凡需辦理年終（度）考績（
    成、核）者，均以年終考績（成）或成績考核為準。……」
    又按89年12月6日修正公佈前之陸海空軍軍官士官考績條例
    第1條第1項規定：「陸海空軍現役中將以下軍官、士官之考
    績，依本條例行之。」同條例第2條規定：「考績每年辦理
    一次，以上年7月1日至當年6月30日，為一考績年度。」
三、本件原告係應86年特種考試退除役軍人轉任公務人員考試4
    等考試一般行政職系一般行政科考試及格，於87年4月8日任
    退輔會臺中市榮民服務處委任第4職等至第5職等幹事，前經
    銓敘部87年7月1日87台甄2字第1639083號函，以其於63年9
    月至80年8月曾任軍職中尉、上尉、少校年資（80年8月31日
    以少校軍階退伍），及以中尉軍階比敘委任第5職等，並採
    計其63年9月至77年8月共計14年之中尉、上尉及少校年資，
    按每滿一年提敘一級，核敘委任第5職等年功俸10級520俸點
    ，並於87年12月16日調任退輔會崗山榮譽國民之家人事室委
    任第5職等組員；原告嗣經92年度委任公務人員晉升薦任官
    等訓練合格，取得薦任官等任用資格後，於92年10月15日原
    職改派薦任官等，檢證送銓敘部辦理銓敘審定，經銓敘部92
    年11月21日部管一字第0922300475號函，以其曾任少校軍階
    比敘薦任第7職等及採其78年7月至80年6月共計2年少校年資
    提敘2級，核敘薦任第7職等年功俸5級550俸點在案，現任退
    輔會岡山榮譽國民之家人事室薦任第6至第7職等組員。原告
    以其所餘軍職少校年資（77年9月至80年8月）共計3年年資
    應予提敘俸級3級為由，申請俸級重行審定，案經銓敘部92
    年12月3日部管一字第0922304080號函復略以，89年12月6日
    修正公佈前之陸海空軍軍官士官考績條例規定，考績年度為
    上年7月1日至當年6月30日，是以原告77年9月至80年8月之
    積餘年資，僅得採計其78年7月至80年6月共計二年考績年資
    提敘二級，所餘年資與公務人員俸給法第17條對於積餘年資
    提敘年功俸之規定不符，無法辦理。原告不服，提起復審，
    遭決定駁回等情，有原告擬任人員送審書、公務人員履歷表
    、被告上開銓敘審定函、復審決定書等附原處分卷可稽，堪
    認屬實。
四、原告主張：其63年9月至80年8月曾任軍職中尉、上尉、少校
    ，於轉任公職時，前經銓敘部採計63年9月至77年8月計14年
    年資提敘俸級14級有案，尚餘未經採計之77年9月至80年8月
    少校年資，應得採計提敘俸級三級，銓敘部僅准提敘二級，
    有違俸給法之規定云云，惟查本件原告係請求提敘年功俸，
    依比敘條例施行細則第10條第2項及91年8月30日修正施行之
    俸給法第17條第1項之規定，公務人員曾任軍職年資之採計
    提敘年功俸級，須以合於軍職考績年度之年資為基準，原告
    申請採計提敘之77年9月至80年8月少校年資，雖合計滿3年
    ，惟其中77年9月至78年6月及80年7月至80年8月係分屬不同
    考績年度，尚無從合併予以採計提敘年功俸級，且被告係以
    原告軍職年終考績計算其提敘級數，與公務員年終考績無涉
    ，自不生原告所指起算時間不同之問題（況當時兩者起算時
    間均係上年之7月1日至當年之6月30日），是銓敘部以前開
    92年11月21日函採計原告79、80年度考績年資（78年7月至
    80年6月）提敘年功俸2級，核敘薦任第7職等年功俸5級550
    俸點，及以92年12月3日部管一字第0922304080號函否准其
    重行審定之申請，經核並無違誤，原告主張，尚屬無據。
五、原告另指稱：銓敘部前後二次提敘，採計年資標準不一，以
    修正在後之俸給法及公務人員曾任公務年資採計提敘俸級認
    定辦法，將其所餘三年少校年資截頭去尾，以致支離破碎，
    有違公平正義原則、法律不溯既往原則及信賴保護原則云云
    。惟查原告於87年4月8日轉任公職時，銓敘部係依84年12月
    26日修正發佈之俸給法施行細則第15條規定採計提敘俸級，
    亦即公務人員曾任年資，如與擬任職務職等相當性質相近，
    得按年核計加級至所敘職等年功俸最高級，此所謂「按年核
    計加級」，係以任職每滿一年提敘一級方式採計；惟俸給法
    施行細則第15條於88年11月25日修正，並自89年1月15日生
    效，即明定提敘年功俸級尚需以年終考績或成績考核為依據
    ，並於91年8月30日俸給法修正施行時移列至俸給法第17條
    ；查原告係於92年10月15日經委任公務人員晉升薦任官等訓
    練合格改派薦任官等現職，故被告銓敘審定所依據之俸給法
    規自應以92年10月15日有效施行之法規為依據，查俸給法施
    行細則及俸給法業已分別於89年1月15日及91年8月30日修正
    施行，已如上述，則本件原告之銓敘審定自應適用修正後之
    俸給法規，核與法律不溯既往原則無涉，亦不生中央法規標
    法第18條處理程序終結前法規變更之問題。況任何行政法規
    皆不能預期其永久實施，俸給法施行細則第15條於88年11月
    25日修正時，業已考量相關人員信賴利益之保護，而於同細
    則第19條第2項設有過渡條款，明定自89年1月15日施行，原
    告遲至92年10月15日始取得薦任官等資格並檢證辦理銓敘審
    定，其時相關俸給法規均已修正為現行規定，自無主張信賴
    舊法有效施行而有信賴保護原則適用之餘地，原告上開主張
    ，核係對於法令之誤解，委無足採。
六、綜上所述，被告銓敘審定核敘原告提敘2級為薦任第7職等年
    功俸5級550俸點，並駁回原告重行審定之申請，並無違誤，
    復審決定，予以維持，亦無不合，原告仍執前詞訴請撤銷，
    並請求被告應作成採計原告民國77年9月至民國80年8月計3
    年之軍職年資暨軍職考績，提敘至薦任第7職等年功俸6級之
    處分，為無理由，應予駁回。
據上論結，本件原告之訴為無理由，爰依行政訴訟法第98條第3
項前段，判決如主文。
中　　華　　民　　國　　94　　年　　4　　 月　　 7　　日
                        第六庭審判長法  官  林樹埔
                                    法  官  陳鴻斌
                                    法  官  許瑞助
上為正本係照原本作成。
如不服本判決，應於送達後20日內，向本院提出上訴狀並表明上
訴理由，如於本判決宣示後送達前提起上訴者，應於判決送達後
20日內補提上訴理由書（須按他造人數附繕本）。
中　　華　　民　　國　　94　　年　　4　　 月　　 7　　日
            　　　　　　　　　 　 　書記官  陳圓圓
